臺灣高雄地方法院民事裁定　　　　　　　 110年度法字第72號
聲　請　人　丁文祺　



關　係　人　財團法人高雄市鳳甲國民中學教育發展基金會

上列聲請人聲請修改捐助章程，本院裁定如下：
    主  文
一、財團法人高雄市鳳甲國民中學教育發展基金會捐助章程第五
    條至第十條、第十二條至第十五條准予變更如附表所示。
二、聲請人其餘聲請駁回。
三、聲請程序費用新臺幣壹仟元由聲請人負擔。
    理  由
一、聲請意旨摘要如下：聲請人為關係人之董事長，而關係人之
    捐助章程於民國110年10月8日經決議修正如附表所示，故依
    民法第62條聲請法院為必要之處分。
二、按財團之組織及其管理方法，由捐助人以捐助章程或遺囑定
    之。捐助章程或遺囑所定之組織不完全，或重要之管理方法
    不具備者，法院得因主管機關、檢察官或利害關係人之聲請
    ，為必要之處分，民法第62條定有明文。準此，得依上述規
    定聲請為必要處分者，須以財團法人組織不完全、重要管理
    方法不具備為要件。又民法第62條所謂財團之組織不完全，
    例如財團內部之董事會或監察人之組織不完全者是；所謂重
    要之管理方法，例如董監事之任免方式、董事會執行事務之
    決議方法及財團財產之管理方法等是。如不屬於上述事項之
    章程變更，則衹需取得目的事業主管機關之許可，即可聲請
    該管法院辦理變更登記。
三、經查：
  ㈠、聲請人就其主張之事實，已提出關係人第11屆董事會第3
      次會議紀錄、捐助章程修正條文對照表、變更前後之關係
      人捐助章程全文、法人登記證書為證（見本院卷第13頁至
      第34頁）。而觀關係人欲為變更之章程，其中第5 條至第
      10條、第12條、第14條等部分，涉及「法人設立目的及業
      務範疇、董事會職權、董事之選任及資格、選任董事會之
      召集程序、董事會辦理事項、執行秘書之選任及業務範疇
      」之變更，第13條、第15條則屬關係人財產使用方式、關
      係人應行清算事由之變更，前開變更既均屬重要管理方法
      之更易，與關係人之成立宗旨並不違背，並與民法有關法
      人之規定不相牴觸，是聲請人此部分之聲請，於法尚無不
      合，應予准許。
  ㈡、惟章程第1條至第4條、第11條之修正，僅屬配合財團法人
      法而生之設立依據修訂或單純章程文字修正，尚與民法第
      62條規定之要件不符，此部分應由聲請人逕向主管機關申
      請許可後，即可聲請該管法院辦理章程變更登記，實無聲
      請本院裁定准許之必要，從而，聲請人之此部分聲請，於
      法未合，不應准許。
四、依非訟事件法第21條第1 項前段、第24條第1 項，裁定如主
    文。
中    華    民    國  110    年      11    月   30   日
                  民事第一庭法  官  葉晨暘
以上正本係照原本作成。
如對本裁定抗告須於裁定送達後10日內向本院提出抗告狀，並繳
納裁判費新臺幣1,000元。
中    華    民    國  110    年      11    月   30   日
                            書記官  吳良美
　
【附表】
┌───┬───────────────┬────────────────┐
│項目  │修正條文                      │ 原條文                         │
├───┼───────────────┼────────────────┤
│第1條 │本基金會依照財團法人法、民法及│本基金會依照民法第五十九條暨高雄│
│      │有關法令規定組織之，定名為「財│市教育事務財團法人設立許可及監督│
│      │團法人高雄市鳳甲國民中學教育發│準則組織之，定名為「財團法人高雄│
│      │展基金會」（以下簡稱本會）。  │市鳳甲國民中學教育發展基金會」（│
│      │                              │以下簡稱本會）。                │
├───┼───────────────┼────────────────┤
│第2條 │本會以協助學校改善環境，發展校│本會以協助學校改善環境，發展校務│
│      │務，獎勵教師研究進修，促進學生│，獎勵教師研究進修，促進學生敦品│
│      │敦品勵學，進而提昇社會文化為宗│勵學，進而提昇社會文化為宗旨，依│
│      │旨，依有關法令規定辦理下列業務│有關法令規定辦理下列業務：      │
│      │：                            │（一）協助政府推展教育建設。    │
│      │一、協助政府推展教育建設。    │（二）舉辦全校性或接受政府委託辦│
│      │二、舉辦全校性或接受政府委託辦│      理各項教育活動。          │
│      │    理各項教育活動。          │（三）發行或出版教育書刊及教育學│
│      │三、發行或出版教育書刊及教育學│      術著作。                  │
│      │    術著作。                  │（四）獎勵各種教育文化體育活動。│
│      │四、獎勵各種教育文化體育活動。│（五）獎勵清寒績優學生。        │
│      │五、獎勵清寒績優學生。        │（六）其他與教育建設有關之事項。│
│      │六、其他與教育建設有關之事項。│                                │
├───┼───────────────┼────────────────┤
│第3條 │本會設立基金共新台幣參佰陸拾萬│本會處立基金會共新台幣參佰陸拾萬│
│      │玖仟捌佰柒拾柒元整，其基金由縣│玖仟捌佰柒拾柒元整，其基金由縣府│
│      │府補助、本校勵志獎學金、家長會│補助、本校勵志獎學金、家長會、家│
│      │、家長、教師及熱心文化教育人士│長、教師及熱心文化教育人士捐助，│
│      │捐助，俟本會依法完成財團法人登│本會依法完成財團法人登記後，繼續│
│      │記後，得繼續接受捐贈。        │接受捐助。                      │
├───┼───────────────┼────────────────┤
│第4條 │本會主事務所設於高雄市鳳山區輜│本會會址設於高雄市鳳山區輜汽路三│
│      │汽路300號(鳳甲國民中學）      │00號(鳳甲國民中學）             │
├───┼───────────────┼────────────────┤
│第5條 │本會設董事會管理之，董事會職權│本會設董事會管理，董事會職權如下│
│      │如下：                        │：                              │
│      │一、經費之籌措與財產之管理及運│（一）基金之籌集、管理及運用。  │
│      │    用。                      │（二）業務計畫之制定及推行。    │
│      │二、董事之改選及解任。        │（三）內部組織之制定及管理。    │
│      │三、董事長之推選及解任。      │（四）獎助案件的處理與有關辦法之│
│      │四、內部組織之訂定及管理。    │      訂定。                    │
│      │五、獎助案件的處理與有關辦法之│（五）年度收支預算及決算之審定。│
│      │    訂定。                    │（六）董事之改選(聘）。         │
│      │六、工作計畫之研訂及推動。    │（七）其他重要事項之處理。      │
│      │七、年度預算及決算之審定。    │                                │
│      │八、捐助章程變更之擬議。      │                                │
│      │九、不動產處分或設定負擔之擬議│                                │
│      │    。                        │                                │
│      │十、合併之擬議。              │                                │
│      │十一、其他捐助章程規定事項之擬│                                │
│      │      議或決議。              │                                │
├───┼───────────────┼────────────────┤
│第6條 │本會董事會由董事由十五人組成。│本會董事會由董事十五人組成。第一│
│      │第一屆董事第一屆董事暫定十七人│屆董事暫定十七人，由原捐助人選聘│
│      │，由原始捐助人選聘之，第二屆以│之，第二屆以後董事由前一屆董事會│
│      │後董事由前一屆董事會選聘之，董│選聘之。董事會設常務董事七人，由│
│      │事均為無給職。                │現任董事互選。董事長、常務董事、│
│      │本會董事，其總人數五分之一以上│董事均為無給職。                │
│      │應具有與設立目的相關之專長或工│                                │
│      │作經驗。                      │                                │
│      │本會董事相互間有配偶或三親等內│                                │
│      │親屬之關係者，不得超過總人數三│                                │
│      │分之一。                      │                                │
├───┼───────────────┼────────────────┤
│第7條 │本會董事任期每屆三年，連選得連│本會董事任期每屆三年，連選得連任│
│      │任，惟期滿連任之董事，不得逾改│，董事在任期中因故出缺，董事會得│
│      │選總人數五分之四。董事在任期中│另行選聘適當人員補足原任期。每屆│
│      │因故出缺，董事會得另行選聘適當│董事任期屆滿前一個月，董事會應召│
│      │人員補足原任期。董事任期屆滿前│集會議，改選聘下屆董事。新舊任董│
│      │一個月，董事會應召集會議，改選│事，並按期辦理交接。            │
│      │（聘）下屆董事，新舊任董事並應│                                │
│      │按期辦理交接。                │                                │
├───┼───────────────┼────────────────┤
│第8條 │本董事會設董事長一人，由董事互│本董事會設董事長一人，董事長由董│
│      │選產生之，任期三年，連選得連任│事會董事互選產生之，任期三年，連│
│      │一次，董事長對內為董事會主席，│選得連任一次，董事長綜理會務，對│
│      │對外代表本會。                │外代表本會。                    │
│      │董事長請假、因故或依法不能行使│                                │
│      │職權時，由董事長指定董事一人代│                                │
│      │理之；董事長未指定或無法指定代│                                │
│      │理人者，由董事互推一人代理之。│                                │
├───┼───────────────┼────────────────┤
│第9條 │本會董事會議由董事長召集並任主│本會董事會每年至少開會二次，必要│
│      │席，每半年至少開會一次，必要時│時得召集臨時會議。會議由董事長召│
│      │得召集臨時會議，須有過半數董事│集並擔任主席，須有過半董事出席始│
│      │出席始得開會，對於議案之表決，│得開會。對議案之表決，以出席董事│
│      │以出席董事過半數同意行之。    │過半數同意並經主管機關准許後行之│
│      │董事應親自出席會議，不能出席時│。但下列重要事項之決議應有三分之│
│      │，得以書面委託其他董事代理出席│二以上董事出席，以現任董事總額過│
│      │，受託代理出席之董事，以受一人│半之同意行之。                  │
│      │委託為限，且其人數不得逾董事總│（一）章程變更之擬議，如有民法第│
│      │人數三分之一。                │      六十二、六十三條情形並應經│
│      │董事長未依規定召集會議，經現任│      過法院為必要處分。        │
│      │董事總人數三分之一以上以書面提│（二）不動產處分之擬議。        │
│      │出會議目的及召集理由，請求召集│（三）解散之擬議。              │
│      │董事會議時，董事長應自受請求之│召開董事會之前十日，應將開會通知│
│      │日起十日內召集之。屆期不為召集│連同議案送達各董事，並依規定報請│
│      │之通知，得由請求之董事報經主管│主管機關派員列席指導。會後並將董│
│      │機關許可後，自行召集之。      │事會紀錄呈報主管機關核備。      │
│      │下列重要事項之決議應有三分之二│                                │
│      │以上董事之出席，以出席董事過半│                                │
│      │數之同意並經主管機關許可後行之│                                │
│      │：                            │                                │
│      │一、章程變更之擬議，如有民法第│                                │
│      │    六十二條、第六十三條情形並│                                │
│      │    應經過法院為必要處分。    │                                │
│      │二、基金之動用。              │                                │
│      │三、以基金填補短絀。          │                                │
│      │四、不動產之處分或設定負擔。  │                                │
│      │五、董事及董事長之選任與解任。│                                │
│      │六、解散之擬議。              │                                │
│      │合併事項之決議應依財團法人法第│                                │
│      │三十四條第一項規定辦理。      │                                │
│      │前二項之議案，應於會議十日前，│                                │
│      │將議程通知全體董事及主管機關，│                                │
│      │並不得以臨時動議提出。        │                                │
├───┼───────────────┼────────────────┤
│第10條│本會以每年一月一日至十二月三十│本會以每年1月1日至12月31日為業務│
│      │一日為業務及會計年度，董事會應│及會計年度，每年4 月底以前，董事│
│      │依有關法令規定辦理下列事項：  │會應審定下列事項，函報主管機關核│
│      │一、審定當年度工作計畫及經費預│備。                            │
│      │    算，於年度開始後一個月內，│（一）上年度業務報告及經費收支決│
│      │    送主管機關備查。工作計畫及│      算                        │
│      │    經費預算與洗錢或資恐高風險│（二）本年度業務計畫及經費收支預│
│      │    國家或地區有關者，並應檢附│      算                        │
│      │    風險評估報告。            │（三）財產清冊（含年度捐助人名冊│
│      │二、審定前一年度工作報告及財務│      及有關憑據影本）          │
│      │    報表，於年度結束後五個月內│                                │
│      │    ，送主管機關備查。        │                                │
├───┼───────────────┼────────────────┤
│第11條│本會董事會置執行秘書一人（事務│本會董事會置執行秘書一人（事務擴│
│      │擴大時可再設幹事），承董事長之│大時可再設幹事），承董事長之命，│
│      │命，負責本會日常事務之處理，其│負責本會日常事務之處理，其人選由│
│      │人選由董事會聘請鳳甲國中有關人│董事會聘請本校有關人員兼之，為無│
│      │員兼任之，為無給職。          │給職。                          │
├───┼───────────────┼────────────────┤
│第12條│本會辦理本年度業務計畫以外之工│本會辦理本年度業務計畫以外之工作│
│      │作，需符合本章程第二條之規定，│，須符合本章程第二條之規定，並須│
│      │並須經董事會通過後，送主管機關│事先函報主管機關核備。          │
│      │備查。                        │                                │
├───┼───────────────┼────────────────┤
│第13條│本會應以捐助財產孳息及設立登記│本會辦理各項業務所需經費，以支用│
│      │後之各項所得，辦理符合設立目的│基金孳息及法人成立後所得捐助為原│
│      │及捐助章程所定之業務，不得有分│則，非經董事會全體董事三分之二以│
│      │配盈餘之行為。                │上之決議及主管機關之許可，不得處│
│      │本會財產之保管及運用，應依規定│分原有基金、不動產，及法人成立後│
│      │辦理並以法人名義為之，不得存放│列入基金之捐助。                │
│      │或借貸與董事、其他個人或非金融│                                │
│      │機構，並受主管機關之監督。    │                                │
├───┼───────────────┼────────────────┤
│第14條│本會由於業務需要或其它因素，變│本會由於業務需要或其他因素，變更│
│      │更法人許可事項，均須經董事會通│董事、財產及其他重要事項，均須經│
│      │過，函報主管機關許可，並向法院│董事會通過，函報主管機關許可，並│
│      │辦理法人變更登記。            │向法院辦理變更登記。            │
├───┼───────────────┼────────────────┤
│第15條│本會係永久性質，若經董事會決議│本會係永久性質，如因故解散時，經│
│      │解散或主管機關撤銷或廢止許可，│依法解散之剩餘財產，不得歸屬於自│
│      │應依規定辦理清算，清算後賸餘財│然人或以營利目的之團體。原高雄縣│
│      │產，不得歸屬任何自然人或以營利│政府補助款應歸屬於高雄市政府，本│
│      │為目的之法人或團體。應將原高雄│基金會募集民間捐助部分則歸屬高雄│
│      │縣政府補助款歸屬於高雄市政府，│市立鳳甲國民中學，成立專案獎學金│
│      │本基金會募集民間捐助部分則歸屬│委員會。                        │
│      │高雄市立鳳甲國民中學，成立專案│                                │
│      │獎學金委員會。                │                                │
└───┴───────────────┴────────────────┘